臺灣士林地方法院刑事判決
110年度訴字第545號
公  訴  人  臺灣士林地方檢察署檢察官
被      告  李洛洋


指定辯護人  本院公設辯護人姜惠如
上列被告因毒品危害防制條例案件，經檢察官提起公訴（110年
度偵字第4138號），本院判決如下：
    主  文
李洛洋犯販賣第二級毒品未遂，處有期徒刑伍年貳月。扣案如附
表編號1所示之物沒收銷燬之，扣案如附表編號2、3所示之物沒
收。
    事  實
一、李洛洋明知甲基安非他命係毒品危害防制條例第2條第2項第
    2款規定所列之第二級毒品，不得非法販賣，亦悉其持有之
    甲基安非他命數量僅2包（總毛重2.8950公克，驗餘淨重2.4
    107公克），然竟基於販賣第二級毒品甲基安非他命以營利
    及意圖為自己不法所有之詐欺取財犯意，於民國110年2月3
    日18時30分許，在不詳地點，持其所有如附表編號3所示之
    行動電話連上網際網路，以暱稱「執商（男）」登入UT網路
    北部人聊天室尋找買家，適桃園市政府警察局楊梅分局警員
    江爵安網路巡邏察覺有異，以暱稱「放年假就是要約」佯為
    購毒者與之聯絡，李洛洋即偽以持有數量達半兩（17.5公克
    ）之甲基安非他命、價格為新臺幣（下同）2萬5,000元，使
    江爵安陷於錯誤，而與李洛洋約定交易時、地。李洛洋隨即
    由住處拿取其所有如附表編號2所示之玫瑰鹽裝入透明夾鍊
    袋（共4包，總毛重24.5072公克，驗餘淨重22.4687公克）
    用以冒充第二級毒品甲基安非他命，再將上開袋裝玫瑰鹽4
    包與第二級毒品甲基安非他命2包（總毛重2.8950公克，驗
    餘淨重2.4107公克）一併裝入另只大型透明夾鍊袋後，於同
    日23時35分許，至新北市汐止區忠孝東路與秀峰街口天橋上
    進行毒品交易。嗣李洛洋於上開地點與江爵安見面，拿出其
    攜帶之上揭1只大型透明夾鏈袋(內含第二級毒品甲基安非他
    命2包及假冒第二級毒品甲基安非他命之玫瑰鹽4包)交付江
    爵安時，江爵安隨即表明身分，與埋伏員警共同逮捕李洛洋
    ，該次交易因而未遂。
二、案經桃園市政府警察局楊梅分局報告臺灣士林地方檢察署檢
    察官偵查起訴。
    理  由
壹、程序部分
一、本判決認定犯罪所依據被告李洛洋本人以外之人於審判外之
    言詞及書面陳述，雖屬傳聞證據；然檢察官、被告及辯護人
    於言詞辯論終結前，對於該等證據之證據能力均無爭執，且
    同意作為證據【本院110年度訴字第545號卷（下稱本院訴字
    卷）第89至92、119、120、212至216頁】；又本院審酌該等
    證據資料製作時之情況，尚無違法不當或證明力明顯過低之
    瑕疵，與待證事實復俱有關連性，認以之作為本案證據應屬
    適當，依刑事訴訟法第159條之5規定，具有證據能力。
二、其餘本案認定犯罪事實之所有證據資料（含書證、物證等）
    ，均與本案事實具有關聯性，並無事證足認有違背法定程序
    或經偽造、變造等情事，且經本院依法踐行調查程序，檢察
    官、被告及辯護人對於證據能力均未爭執，故均具有證據能
    力。
貳、實體部分
一、認定犯罪事實所憑之證據及理由：
　　訊據被告固坦承於110年2月3日18時30分許，在不詳地點，
    持其所有如附表編號3所示之行動電話連上網際網路，以暱
    稱「執商（男）」登入UT網路聊天室，在該聊天室內與桃園
    市政府警察局楊梅分局員警江爵安佯裝之買家（暱稱為「放
    年假就是要約」）之人聯繫後，約定出售半兩（17.5公克）
    、價格為2萬5,000元之甲基安非他命，並約定交易毒品之時
    、地，嗣於同日23時35分許，在新北市汐止區忠孝東路與秀
    峰街口天橋上，欲將上揭1只大型透明夾鏈袋(內含第二級毒
    品甲基安非他命2包及假冒第二級毒品甲基安非他命之玫瑰
    鹽4包)交付佯裝買家之員警江爵安時，即遭埋伏員警逮捕，
    並坦承有詐欺取財未遂犯行等情，然矢口否認販賣第二級毒
    品犯行，辯稱：我一開始就打算要騙暱稱「放年假就是要約
    」之人，就是用2包甲基安非他命蓋在4包玫瑰鹽上方的方式
    來欺騙對方，等交貨時再趁機把真的甲基安非他命2包抽出
    來，這2包甲基安非他命是我案發當日前一天晚上施用後剩
    下的，我沒有要販賣甲基安非他命的意思；我用執商（男）
    作為暱稱只是要騙人，要讓人覺得我可能有要賣毒品，但當
    時是要拿假的東西騙對方云云。辯護人則辯護稱：被告約定
    的交貨時地，係刻意挑選深夜、於光線微弱、視線不明的天
    橋上進行交易，足徵被告確有趁機抽回2包甲基安非他命而
    無持以販賣之意，況被告知悉偵審自白可予減刑卻仍否認販
    賣第二級毒品，從趨吉避凶之人性觀點，被告辯稱並無販賣
    毒品真意，應為可信等語。
二、經查：
（一）被告於110年2月3日18時30分許，在不詳地點，以其所有
      如附表編號3所示之行動電話連上網際網路，以暱稱「執
      商（男）」登入UT網路北部人聊天室，在該聊天室內與桃
      園市政府警察局楊梅分局警員江爵安佯裝之買家（暱稱為
      「放年假就是要約」）之人聯繫後，約定出售半兩（17.5
      公克）、價格為2萬5,000元之甲基安非他命，並約定交易
      毒品之時、地，嗣於同日23時35分許，在新北市汐止區忠
      孝東路與秀峰街口天橋上，欲將上揭1只大型透明夾鏈袋(
      內含第二級毒品甲基安非他命2包及假冒第二級毒品甲基
      安非他命之玫瑰鹽4包)交付佯裝買家之員警江爵安時，即
      遭埋伏員警查獲逮捕乙節，業據被告於警詢、偵訊及本院
      審理時坦承在卷【臺灣士林地方檢察署110年度偵字第413
      8號卷（下稱偵卷）第30、31、81、83頁，本院訴字卷第
      頁88、89頁】，並有桃園市政府警察局楊梅分局查獲施用
      （持有）毒品案件經過情形紀錄表、員警江爵安所製作查
      獲本案過程之職務報告、UT網路北部人聊天室網頁截圖、
      LINE對話記錄截圖、現場暨扣案物照片、桃園市政府警察
      局楊梅分局搜索扣押筆錄、扣押物品目錄表（偵卷第17、
      19、49至53、67至73頁），且有第二級毒品甲基安非他命
      2包（白色或透明晶體，總毛重為2.8950公克，驗餘淨重
      為2.4107公克）、米白色晶體4包（總毛重為24.5072公克
      ，驗餘淨重為22.4687公克）扣案可憑，此部分事實，堪
      以認定。
（二）被告交付與佯裝購毒者之員警江爵安的白色或透明晶體2
      包（總毛重為2.8950公克，驗餘淨重為2.4107公克）、米
      白色晶體4包（總毛重為24.5072公克，驗餘淨重為22.468
      7公克），經送臺北榮民總醫院依氣相層析質譜儀法鑑定
      結果，前者檢出第二級毒品甲基安非他命成分，後者則未
      檢出毒品成分，有臺北榮民總醫院110年3月9日北榮毒鑑
      字第C0000000號毒品成分鑑定書可參（偵卷第119頁），
      被告並自承上開米白色晶體4包為家中自用的玫瑰鹽，其
      以之偽充為甲基安非他命，並佯稱持有之甲基安非他命數
      量計達半兩（17.5公克），售價2萬5,000元，而施用此詐
      術於無購買毒品真意之員警然經查獲等情不諱（偵卷第30
      、83、85、107、109、139頁，本院訴字卷第88、89、118
      、150頁），足認被告自白詐欺取財未遂犯行，核與事實
      相符，可以採信，此部分事證明確，堪以認定。
（三）按販賣毒品之所謂販賣行為，係行為人基於營利之目的，
      而販入或賣出毒品而言。販賣毒品者，其主觀上須有營利
      之意圖，且客觀上有販賣之行為即足構成，至於實際上是
      否已經獲利則非所問。查：
　　1.觀諸桃園市政府警察局楊梅分局員警江爵安(暱稱「放年
      假就是要約」)與被告(暱稱「執商（男）」)於UT網路聊
      天室之對話紀錄內容如下（偵卷第71、72頁）：
放假就是要約 哭阿洗三小 執商（男） 什麼 放假就是要約 不是說你  我說那個一直洗的 執商（男） 恩 你半台多少要拿？今天要的嗎？ 放假就是要約 2.5吧  可是你那邊真的太遠  我想找盡（近）一點 執商（男） 2萬五嗎 放假就是要約 對 執商（男） 你今天要  是嗎 放假就是要約 這兩天ㄉ都可以 執商（男） 馬上有答案 放假就是要約 恩 執商（男） 24可以  來吧 放假就是要約 我過去要很久喔  現在又塞車 你要等ㄇ 執商（男） 你開車嗎 放假就是要約 開車啊 不然我坐火車轉捷運喔 執商（男） 真的要處理就等ㄋㄛ  汐止有車站  不用轉 放假就是要約 地點 怎麼聯絡 執商（男） 賴啊  你賴給我 
　　　而證人即桃園市政府警察局楊梅分局警員江爵安於本院審
      理結證稱：我是依照對方取的名字即「執商」認為該人有
      散佈、販賣毒品的嫌疑，因為我們之前有辦過3件同一聊
      天室只要出現「執」基本上就代表二級毒品，「商」就代
      表商人，基於經驗傳承得知「執」是行話，之前查獲販賣
      二級毒品案件，對方暱稱也有一個「執」字，所以我判斷
      「執」在聊天室內代表二級毒品安非他命，且與大麻的術
      語「飛行」或「燃料」不同等語（見本院訴字卷第199至2
      01頁），可見於UT網路聊天室使用「執商（男）」為暱稱
      ，即為對外兜售第二級毒品甲基安非他命之意，且「執商
      （男）」以價金2萬5,000元販賣甲基安非他命半台（17.5
      公克）與「放假就是要約」，此與被告於警詢及偵訊時供
      稱：其在UT聊天室以「執商（男）」為暱稱之意思就是要
      在網路上找跟我買毒品的人（偵卷第30頁）」、UT聊天室
      的ID是執商，就是要賣的意思等語（偵卷第83頁）相符，
      堪認被告確有以「執商（男）」之暱稱對外表示其有販賣
      第二級毒品甲基安非他命之意，被告辯稱其以執商（男）
      作為暱稱只是要騙人，要讓人覺得我可能有要賣毒品，但
      實無販賣第二級毒品甲基安非他命之意圖，僅係要詐騙購
      毒者云云，已難遽信。
　　2.況證人江爵安於本院審理結證稱：因為110年2月3日我們
      派出所安排網路勤務，我在網路聊天室發現一則疑似販賣
      毒品的訊息，就和被告聯絡約好買甲基安非他命半台即17
      .5公克、價金2萬5,000元，約好在係忠孝東路與秀峰街口
      的天橋見面，我到天橋上遇到被告後，我先把錢拿出來給
      他，錄音譯文中「幫我翻一下、5,000元」的意思是5,000
      元給被告算一下，當時被告東西還沒有拿出來，我拿錢給
      被告他沒有收，但是我已經知道被告放哪裡了，因為被告
      拿出來又放回去，被告從天橋上看板的夾縫處拿出來給我
      看，又放回去，塞在鋁桿和看板中間，一直到我最後決定
      錢要拿給被告，被告才把東西拿出來，我第二次拿2萬5,0
      0元出來給被告時，被告彎身去看板處拿毒品，把毒品拿
      在手上準備要交給我等語（本院訴字卷第197至210頁），
      可知被告於案發當日至約定之天橋上後，先將上揭1只大
      型透明夾鏈袋(內含第二級毒品甲基安非他命2包及假冒第
      二級毒品甲基安非他命之玫瑰鹽4包)置放於天橋上看板與
      鋁杆間縫隙，待江爵安到達約定地點後，被告先由上開縫
      隙處取出上開袋裝物，表明其確有毒品可供交易，藉此取
      信江爵安，江爵安第1次雖提出5,000元欲進行交易，被告
      仍不為所動，直到江爵安第2次取出全額購毒價金2萬5,00
      0元時，被告方彎腰由天橋上看板與鋁杆間縫隙取出該袋
      裝物，顯見被告自始即有出售毒品予江爵安之意，且待確
      認江爵安交付全部買賣價金時始再次取出毒品並交付之，
      是被告販賣第二級毒品甲基安非他命與江爵安之過程中，
      既欲向員警江爵安收取金錢並交付包含第二級毒品之甲基
      安非他命之袋裝物1袋，自已具備販賣第二級毒品犯行之
      主觀犯意、客觀犯行。
    3.被告固辯稱：無販賣第二級毒品之意圖，因為一開始就是
      要騙購毒者，會伺機取抽回該袋內之2包甲基安非他命云
      云。惟毒品交易乃非法行為且事涉重典，買賣雙方為降低
      遭查獲之風險，彼此以面對面、近距離、快速交易之方式
      進行，亦屬合理；本案被告係將第二級毒品甲基安非他命
      2包及假冒第二級毒品甲基安非他命之玫瑰鹽4包，以疊放
      方式放入同一透明夾鏈袋，且該夾鏈袋非屬寬鬆或得輕易
      抽取袋內部分物品之情，有扣案物品照片可佐（偵卷第69
      頁），被告當無於短暫毒品交易瞬間，在不為對方察覺之
      情形下，精準抽回上揭透明夾鏈袋內2包甲基安非他命之
      可能；遑論證人江爵安於本院審理時明確證稱：就我觀察
      到的情形，被告不可能在交易過程中抽走真正的2包毒品
      ，因為我從頭到尾一直在注意被告的動作，被告其實也沒
      有刻意要拆袋子，夾鏈袋也不大，如果被告要在我面前拆
      ，要伸手進去拿，其實動作很繁瑣，因為還要剛好拿到那
      2包毒品等語甚詳（本院訴字卷第209頁），顯見被告於毒
      品交易過程亦無拆袋從中抽取毒品之情，被告、辯護人以
      前揭情詞置辯，否認販賣第二級毒品犯行，並無可採。
（四）綜上，被告販賣第二級毒品未遂、詐欺取財未遂犯行，均
      堪認定，本案事證明確，應予依法論科。
二、論罪科刑：
（一）按甲基安非他命係毒品危害防制條例第2條第2項第2款規
      定之第二級毒品，依法不得販賣、持有；又「誘捕偵查」
      因犯罪行為人主觀上原即有犯罪之意思，倘客觀上又已著
      手於犯罪行為之實行時，自得成立未遂犯，與「陷害教唆
      」情形迥然有別（最高法院101年度台上字第3253號判決
      參照）。本案被告已著手實行販賣第二級毒品甲基安非他
      命及詐欺取財之構成要件行為，然因員警江爵安係偽裝買
      家以執行查緝，並無實際購買甲基安非他命之真意，且被
      告於交付毒品及收取價金前即為警查獲，而未完成本案毒
      品交付，是被告主觀上既原即有販賣甲基安非他命及詐欺
      取財之意思，客觀上又已著手於犯罪行為之實行，自仍成
      立販賣甲基安非他命及詐欺取財罪之未遂犯。
（二）核被告所為，係犯毒品危害防制條例第4條第6項、第2項
      之販賣第二級毒品未遂罪、刑法第339條第2項、第1項之
      詐欺取財未遂罪。
（三）被告販賣第二級毒品前，持有第二級毒品之低度行為，為
      其販賣第二級毒品甲基安非他命之高度行為所吸收，不另
      論罪。又被告以一交付行為同時販賣第二級毒品甲基安非
      他命、詐騙江爵安未遂，屬一行為觸犯數罪名之想像競合
      犯，應依刑法第55條規定，從一重之販賣第二級毒品未遂
      罪處斷。
（四）本案起訴書雖記載被告構成累犯之事實，惟除卷附之前案
      紀錄表外，檢察官就司法院大法官釋字第775號解釋文所
      明示，關於累犯者有其特別惡性及對刑罰反應力薄弱而加
      重最低本刑部分，並未具體指出證明方法，故此部分列為
      刑法第57條第5款所定「犯罪行為人之品行」進行審酌，
      而無刑法第47條累犯加重規定之適用（最高法院110年度
      台上大字第5660裁定參照）。
（五）被告已著手於販賣第二級毒品甲基安非他命犯罪行為之實
      行而不遂，為未遂犯，應依刑法第25條第2項規定減輕其
      刑。
（六）辯護人固為被告利益主張應依刑法第59條規定遞減其刑等
      語，惟按刑法第59條規定之酌量減輕其刑，必須犯罪另有
      特殊之原因與環境，在客觀上足以引起一般同情，認為即
      使予以宣告法定最低度刑，猶嫌過重者，始有其適用。此
      所謂法定最低度刑，固包括法定最低本刑；惟遇有其他法
      定減輕之事由者，則應係指適用其他法定減輕事由減輕其
      刑後之最低度刑而言。倘被告別有法定減輕事由者，應先
      適用法定減輕事由減輕其刑後，猶認其犯罪之情狀顯可憫
      恕，即使科以該減輕後之最低度刑仍嫌過重者，始得適用
      刑法第59條規定酌量減輕其刑（最高法院100年度台上字
      第744號判決意旨參照）。經查，被告販賣第二級毒品犯
      行，經前述未遂犯規定減輕其刑後，法定最低刑度已大幅
      降低；復審酌被告本件販賣甲基安非他命犯行並無何特殊
      原因與環境，難認有何情輕法重，在客觀上足以引起一般
      人之同情而足堪憫恕之情狀，即無援引刑法第59條規定減
      輕其刑之餘地。辯護人請求依刑法第59條規定減輕其刑等
      語，難認有據。
（七）爰以行為人責任為基礎，審酌被告明知甲基安非他命毒品
      對個人健康及社會秩序戕害甚鉅，法律明文禁止販賣，竟
      無視法令禁制，而為本案販賣第二級毒品甲基安非他命犯
      行，並偽以持有數量達半兩（17.5公克）之甲基安非他命
      ，然實則其中係大量以上述玫瑰鹽而為假冒之詐欺手法，
      圖謀不法利益，幸經本案員警於執行網路巡邏時發覺查獲
      ，另考量被告犯後態度，兼衡酌其智識程度，家庭生活與
      經濟狀況（本院訴字卷第219頁），暨其素行、犯罪動機
      、目的、手段及販賣毒品之數量等一切情狀，量處如主文
      所示之刑。
三、沒收：
（一）扣案之第二級毒品甲基安非他命2包（白色或透明晶體，
      含2袋2標籤，總毛重為2.8950公克，取樣0.0025公克，驗
      餘淨重為2.4107公克，即附表編號1），經送往臺北榮民
      總醫院以氣相層析質譜（GC/MS）法鑑驗，檢驗出含有第
      二級毒品甲基安非他命等情，業如前述，足認上開扣案物
      品確為毒品害防制條例第2條第2項第2款所列之第二級毒
      品，自應依毒品危害防制條例第18條第1項前段規定，宣
      告沒收銷燬之。又包裝上開毒品之外包裝袋2只，以目前
      採行之鑑驗方式，包裝袋內仍會殘留微量毒品，可認與毒
      品無法析離，均應一併諭知沒收銷燬之。至經取樣鑑驗部
      分，既已用罄而滅失，自無庸宣告沒收銷燬。
（二）另扣案之米白色晶體4包（即附表編號2）及行動電話1支
      （門號0000000000號之SIM卡1枚，IMEI：000000000，即
      附表編號3）部分，均為被告所有，且上揭米白色晶體4包
      經送往臺北榮民總醫院以氣相層析質譜（GC/MS）法鑑驗
      後未檢出毒品成分，已於前述，然均係供被告聯繫本案交
      易毒品及詐欺所用之物，亦據被告供述在卷（偵卷第109
      頁），可見上開扣案物均為被告所有且為供犯罪所用之物
      ，依毒品危害防制條例第19條第1項、刑法第38條第1項前
      段規定，均予以宣告沒收。
據上論斷，應依刑事訴訟法第299條第1項前段，判決如主文。
本案經檢察官黃子宜偵查起訴，檢察官李清友、郭季青到庭執行
職務。
中　　華　　民　　國　　111 　年　　8 　　月　　30　　日
                  刑事第一庭　審判長法  官  陳明偉
　　　　　　　　　
　　　　　　　　　                  法  官  鍾晴
　　　　　　　　　
　　　　　　　　　                  法  官  吳佩真
　　　　　　　　　　　　　　　　
以上正本證明與原本無異。
如不服本判決應於收受送達後20日內向本院提出上訴書狀，並應
敘述具體理由。其未敘述上訴理由者，應於上訴期間屆滿後20 
日內向本院補提理由書 (均須按他造當事人之人數附繕本 )「切
勿逕送上級法院」。
                                    書記官  黃婕宜
中　　華　　民　　國　　111 　年　　8 　　月　　30　　日
附錄本案論罪科刑法條全文：
毒品危害防制條例第4條
製造、運輸、販賣第一級毒品者，處死刑或無期徒刑
；處無期徒刑者，得併科新臺幣2000萬元以下罰金。
製造、運輸、販賣第二級毒品者，處無期徒刑或7年以上有期徒
刑，得併科新臺幣1000萬元以下罰金。
製造、運輸、販賣第三級毒品者，處5年以上有期徒刑，得併科
新臺幣700萬元以下罰金。
製造、運輸、販賣第四級毒品者，處3年以上10年以下有期徒刑
，得併科新臺幣300萬元以下罰金。
製造、運輸、販賣專供製造或施用毒品之器具者，處1年以上7
年以下有期徒刑，得併科新臺幣100萬元以下罰金。
前五項之未遂犯罰之。

刑法第30條
幫助他人實行犯罪行為者，為幫助犯。雖他人不知幫助之情者，
亦同。
幫助犯之處罰，得按正犯之刑減輕之。

刑法第339條
意圖為自己或第三人不法之所有，以詐術使人將本人或第三人之
物交付者，處5年以下有期徒刑、拘役或科或併科50萬元以下罰
金。
以前項方法得財產上不法之利益或使第三人得之者，亦同。
前二項之未遂犯罰之。

附表：
編號 物品名稱及數量 1 甲基安非他命2包（白色或透明晶體，含2袋2標籤，總毛重2.8950公克，驗餘淨重2.4107公克） 2 米白色晶體4包（總毛重為24.5072公克，驗餘淨重為22.4687公克） 3 行動電話1支（門號0000000000號之SIM卡1枚，IMEI：000000000）